【裁判字號】    94,重訴,467
【裁判日期】    950222
【裁判案由】    返還借款
【裁判全文】
臺灣板橋地方法院民事判決             94年度重訴字第467號
原      告  傑霖國際股份有限公司
法定代理人  乙○○
訴訟代理人  李  旦律師
            江俊賢律師
            丙○○律師
被      告  瑞泰電綜股份有限公司
法定代理人  甲○○
上列當事人間請求返還借款事件，經本院於民國95年2 月8 日言
詞辯論終結，判決如下：
    主  文
被告應給付原告美金拾伍萬元，及自民國九十四年十一月九日
起至清償日止，按年息百分之五計算之利息。
訴訟費用由被告負擔。
本判決於原告以新臺幣佰玖拾肆萬陸仟元為被告供擔保後，得
假執行；但被告如於執行標的物拍定、變賣或物之交付前，以新
臺幣壹仟壹佰捌拾萬柒仟元為原告預供擔保，或將請求標的物
提存，得免為假執行。
    事實及理由
一、程序方面：
  (一)按未經認許其成立之外國法人，雖不能認其為法人，然仍不
    失為非法人之團體，苟該非法人團體設有代表人或管理人者
    ，依民事訴訟法第40條第3 項規定，自有當事人能力，最高
    法院50年台上字第1898號判例意旨參照。查本件原告傑霖國
    際股份有限公司（英文名：Jeilin International Corp.Lt
    d ，下稱原告公司）係依據薩摩亞法律登記設立之公司，有
    薩摩亞公司設立登記書在卷可稽，並以乙○○為公司代表人
    ，亦有該公司91年6 月20日董事會決議備忘錄存卷可參，雖
    未經我國認許，但既設有代表人，揆諸首揭說明，自有當事
    人能力，合先敘明。
  (二)按訴狀送達後，原告不得將原訴變更或追加他訴。但擴張或
    減縮應受判決事項之聲明者，不在此限，民事訴訟法第255
    條第1 項第3 款定有明文。查本件原告起訴時，訴之聲明第
    一項原為：被告應給付原告美金350,000 元，及自94年10月
    8 日起至清償日止，按年息百分之五計算之利息。嗣於95年
    2 月8 日言詞辯論期日時，當庭將訴之聲明第一項更正為：
    被告應給付原告美金350,000 元，及自94年11月9 日起至清
    償日止，按年息百分之五計算之利息，核原告此部分所為訴
    之變更，係屬減縮應受判決事項之聲明，揆諸上揭法條規定
    ，並無不合，應予准許。
  (三)本件被告瑞泰電綜股份有限公司（英文名：SuitaiElect ro
    nic& Electric Co.,Ltd ，下稱被告公司）經合法通知，未
    於言詞辯論期日到場，核無民事訴訟法第386 條所列各款情
    形，爰依原告之聲請，由其一造辯論而為判決。
二、原告起訴主張：(一)緣於94年1 月初，被告公司因有短期資金
    調度之需求，乃透過原告公司財務主管蔡維倫向原告公司表
    達欲借貸美金350,000 元之意，經原告公司口頭允諾借款，
    惟雙方並未約定清償期。嗣原告公司乃於94年1 月5 日將上
    開金額匯入被告公司設於華南銀行新泰分行第000000000000
    號帳戶內，有原告公司之聯邦商業銀行匯款申請書，其上載
    明受款人為Suitai Electronic& Electric Co.,Ltd （即被
    告公司之英文名），及被告於華南商業銀行上開帳戶之買匯
    交易憑證記載「國內他行匯入、匯款人名稱：Jeilin Intl
    Co rp Ltd （即原告公司之英文名）」；與華南商業銀行帳
    戶匯入匯款通知書載明：「要求客戶：傑霖國際股份有限公
    司，受益客戶：瑞泰電綜股份有限公司」可稽。(二)又傳達意
    思之機關（使者）係傳達本人已決定之意思表示，使者所完
    成之意思表示，即為本人之意思表示（最高法院62年臺上字
    第24 13 號判例參照）。被告公司經蔡維倫向原告公司表達
    意思，蔡維倫即基於傳達意思表示之使者身分，故蔡維倫向
    原告公司所表達之借款意思，即為被告公司之意思表示，而
    於原告公司允為同意時，兩造間即成立消費借貸契約之合意
    ，且原告亦已於94年1 月5 日匯款上開金額至被告之華南銀
    行上開帳戶而交付消費借貸標的物，則兩造間消費借貸契約
    於焉成立。惟該消費借貸契約成立後，嗣經原告公司多次催
    討，被告公司均置之不理，原告公司遂於94年10月4 日委請
    李旦律師致催告函於被告公司，定一個月之期限催告被告公
    司返還上開借款，被告公司並於同年10月7 日收受上開催告
    函，有掛號回執可稽，然被告迄今已月餘均未置理，原告公
    司遂提起本件訴訟。(三)再者，退步言，倘鈞院認兩造間並非
    消費借貸關係，則被告公司亦應依不當得利之法律關係，返
    還其所受之利益美金350,00 0元。爰先位本於消費借貸契約
    之法律關係，備位則本於不當得利之法律關係，提起本件訴
    訟等語，並聲明求為判決：被告應給付原告美金350,000 元
    ，及自94年11月9 日起至清償日止，按年息百分之五計算之
    利息；並願供擔保，請准宣告假執行。被告瑞泰電綜股份有
    限公司經合法通知未到，亦未提出書狀作何聲明或陳述。
三、上揭原告所主張兩造間有借貸款項美金350,000 元之事實，
    業據提出與其所述相符之薩摩亞公司設立證書影本1 份、原
    告公司91年6 月20日董事會決議備忘錄影本1 份、聯邦商業
    銀行匯款申請書影本1 份、華南商業銀行帳戶之買匯交易憑
    證影本1 份、華南商業銀行帳戶匯入匯款通知書影本1 份、
    李旦律師律師函影本1 份、掛號回執影本1 份為證。被告瑞
    泰電綜股份有限公司經合法通知，未於言詞辯論期日到場，
    亦未提出書狀作何聲明或爭執，依民事訴訟法第280 條第3
    項前段準用同條第1 項規定，應視同自認，是原告前開主張
    ，堪信為真實。
四、按稱消費借貸者，謂當事人一方移轉金錢或其他代替物之所
    有權於他方，而約定他方以種類、品質、數量相同之物返還
    之契約，民法第474 條第1 項定有明文。次按借用人應於約
    定期限內，返還與借用物種類、品質、數量相同之物，未定
    返還期限者，借用人得隨時返還，貸與人亦得定一個月以上
    之相當期限，催告返還，並為同法第478 條所明定。又給付
    有確定期限者，債務人自期限屆滿時起，負遲延責任；遲延
    之債務，以支付金錢為標的者，債權人得請求依法定利率計
    算之遲延利息，亦有同法第229 第1 項、第233 條第1 項規
    定可參。查本件兩造間之消費借貸契約雖原未約定返還期限
    ，然原告已以律師函定一個月以上期限催告被告公司返還，
    該催告函並業於94年10月7 日經被告公司收受，其給付之期
    限應已確定，惟被告公司仍未於期限內返還，依法自應負遲
    延責任。從而，依上說明，原告依消費借貸契約之法律關係
    提起本訴，請求被告返還美金350,000 元，及自94年11月9
    日起至清償日止，按年息5 ％計算之法定遲延利息，即屬於
    法有據，為有理由，應予准許。又本件原告請求之先位依據
    既有理由，即無庸就其備位主張再為審酌，併此敘明。
五、原告陳明願供擔保，聲請宣告假執行，經核於法尚無不合，
    爰酌定相當之擔保金額宣告之，並依職權宣告被告得供擔保
    免為假執行。
六、結論，本件原告之訴為有理由，依民事訴訟法第385 條第1
    項前段、第78條、第390 條、第392條，判決如主文。
中    華    民    國    95    年    2     月    22    日
                  民事第一庭法  官  黃若美
以上正本係照原本作成
如對本判決上訴，須於判決送達後20日內向本院提出上訴狀
中    華    民    國    95    年    2     月    22    日
                            書記官  吳俊達


司法院資訊處製作；財團法人民間司法改革基金會備份。
